【裁判字號】    88,簡上,259
【裁判日期】    891101
【裁判案由】    給付票款
【裁判全文】
臺灣臺北地方法院民事判決  八十八年簡上字第二五九號
    上  訴  人  乙○○
    被  上訴人  甲○○
右當事人間請求給付票款事件，上訴人對於中華民國八十八年二月三日本院台北簡易
庭八十七年度北簡字第一一六七九號第一審判決提起上訴，本院判決如左：
    主  文
上訴駁回。
第二審訴訟費用由上訴人負擔。
    事  實
甲、上訴人方面：
壹、聲明：
一、原判決廢棄。
二、被上訴人應給付上訴人新台幣共一百五十六萬元，及自附表所示起算日起至清償
    日止按年息百分之六計算之利息。
貳、陳述：除與原審判決書所載者相同茲予引用外，餘如附件上訴狀之「事實及理由
    」欄所載。
參、證據：援用原審之立證方法，並聲請訊問證人李林香。
乙、被上訴人方面：
壹、聲明：駁回上訴。
貳、陳述：除與原審判決書所載者相同茲予引用外，補稱：被上訴人從未向上訴人或
    證人李林香調借款項，也未由李林香收到上訴人的錢。
參、證據：援用原審之立證方法。並提出本院八十七年簡上字第七一七號民事判決、
    民事裁定影本各一件為證。
    理    由
一、上訴人於原審起訴主張：被上訴人為淡水寶有限公司之負責人，向上訴人借款新
    台幣（以下同）一百五十六萬元，上訴人依約交付款項，被上訴人則簽發如附表
    所示支票交付上訴人，惟該等支票嗣經提示不獲付款，爰依消費借貸及票據之法
    律關係請求被上訴人給付一百五十六萬元及法定利息等語。被上訴人則辯稱其並
    未向上訴人借貸，系爭支票非其所簽發等語。
二、按依上訴人起訴意旨，其係主張被上訴人「個人」向上訴人借款並以「個人」名
    義簽發系爭支票交付上訴人收執。次按系爭支票上，被上訴人名義之印鑑章為真
    正一節，業據原審依職權向台北銀行查詢並核對後予以認定，兩造在上訴程序亦
    未再加爭執，堪認系爭支票係被上訴人本人所簽發或授權他人所簽發。末按主張
    有金錢借貸關係存在者，須就金錢之交付及借貸意思表示互相一致負舉證責任（
    民法第四百七十四條、第四百七十五條規定，及最高法院八十年台上字第二三七
    二號民事判決參照），上訴人於本件主張，被上訴人向上訴人借款一百五十六萬
    元，上訴人並已交付款項，被上訴人則辯稱其並未向上訴人借貸，是上訴人須就
    金錢之交付及借貸意思表示互相一致負舉證責任。均先說明。
三、經查，上訴人於原審以系爭支票為證，主張兩造間有借貸關係存在及上訴人業已
    交付一百五十六萬元予被上訴人。惟原審業已認定此非為充分之證明，本院亦作
    相同認定。次查，上訴人上訴指稱：系爭借款都是由上訴人交由李林香轉交予被
    上訴人，李林香交付款項予被上訴人之日期、金額分別為：八十七年二月四日五
    十萬元，八十七年二月二十四日十萬元，八十七年三月四日五十萬元，八十七年
    四月十六日十萬元，八十七年四月二十一日三十萬元，八十七年六月五日六萬元
    ，被上訴人則分六次交付如附表所示支票等語（詳見附件），並聲請訊問證人李
    林香。該證人到庭證稱：其經手兩造間借貸款項之日期、金額皆如上所述，且有
    時是交錢予被上訴人本人，有時被上訴人不在、就交公司之職員；或證稱：有的
    是親手交予被上訴人，此種場合並沒有其他人在場，有的是至銀行存入被上訴人
    戶頭，並提出卷附支票存款送款簿存根影本一張。惟１、該支票存款送款簿存根
    所載八十七年四月二十九日金額十九萬元，與該證人前述各次交付款項予被上訴
    人之日期、金額核對結果，均不相符。且２、上訴人陳稱因其與該證人是好朋友
    ，相信該證人所說穩當，才將錢（透過該證人）借予被上訴人，利息是二分等語
    （見本院八十八年六月二十五日準備程序筆錄），該證人不僅與上訴人為好友，
    甚且在本件所涉借款，實質上其利害與上訴人一致而與被上訴人對立，自難在別
    無其他佐證下，單以其所稱有將借款「親手交予被上訴人，此種場合並沒有其他
    人在場」之證述，即謂確有其事。
四、綜上所述，為系爭支票發票人之被上訴人，以兩造間無借貸關係、未自上訴人取
    得一百五十六萬元之抗辯，對抗為系爭支票執票人之上訴人而拒絕給付票款，為
    有理由（票據法第十三條前段參照），上訴人訴請被上訴人給付一百五十六萬元
    及法定利息，為無可採。原判決為上訴人敗訴之判決，經核於法並無違誤。上訴
    論旨求予廢棄改判，為無理由，應駁回其上訴。
五、本件於八十九年十月十一日辯論終結，被上訴人於八十九年十月二十日提出護照
    影本等證物，狀稱其於八十六年十二月二十五日出境，八十七年二月十七日入境
    ，八十七年四月十九日出境，八十七年五月二十日入境，上訴人及證人李林香所
    言該證人於該等期間曾轉交借款予被上訴人云云，為不實在等語，此係在辯論終
    結後提出，不應斟酌。又本件判決之基礎已臻明確，二造之其餘攻擊防禦方法，
    均經斟酌，核與判決結果不生影響，不一一論述。均附此敘明。
六、據上論結，本件上訴為無理由，依民事訴訟法第四百三十六條之一第三項、第四
    百四十九條第一項、第七十八條，判決如主文。
中      華      民      國    八十九    年      十一      月    一      日
                                            民事第五庭審判長法官  邱新福
                                                            法官  賴泱樺
                                                            法官  陳惠生
右為正本係照原本作成
本件當事人須以本判決適用法規顯有錯誤為上訴理由時，始得於判決送達後二十日內
向本院提出上訴狀，如已於本判決宣示後送達前提起上訴者，應於判決送達後十日內
補具上訴理由（均按他造當事人之人數附繕本），並均經本院許可後始得上訴最高法
院。
中      華      民      國    八十九    年      十一      月    六    日
                                                      法院書記官  魏淑娟


司法院資訊處製作；財團法人民間司法改革基金會備份。
